【裁判字號】    91,交簡上,276
【裁判日期】    920707
【裁判案由】    過失傷害
【裁判全文】
臺灣臺北地方法院刑事判決                      九十一年度交簡上字第二七六號
    上  訴  人  乙○○
右列上訴人因過失傷害案件，不服本院臺北簡易庭民國九十一年十月二日九十一年度
北交簡字第二三五六號簡易判決（臺灣臺北地方法院檢察署檢察官聲請簡易判決處刑
書案號：九十一年度偵緝字第九五三號），提起上訴，本院管轄之第二審合議庭判決
如左：
    主    文
原判決撤銷。
乙○○因過失傷害人，處有期徒刑貳月，如易科罰金，以佰元折算壹日。
    事    實
一、乙○○於民國八十九年七月二十日上午九時十分許，駕駛車牌號碼Ｇ四－五五九
    八號自用小客車，沿臺北市○○○路○段由南向北方向行駛，行近該路段與信義
    路一、二段交岔路口、尚未通過杭州南路南向北方向停止線之際，原應注意駕駛
    人駕駛汽車，應遵守道路交通標誌、標線、號誌之指示，且車輛面對行車管制號
    誌「圓形紅燈」表示禁止通行，不得超越停止線或進入路口，而當時天氣晴、日
    間自然光線、視距良好、市區○○道路乾燥、無缺陷及障礙、行車管制號誌運作
    正常，依其智識、能力又無不能注意之情事，詎乙○○竟疏未注意路口南北向行
    車管制號誌已轉變為圓形紅燈，貿然闖越紅燈、超越停止線、進入路口，適有丙○○○駕駛車牌號碼ＢＶ－三０六號營業小客車沿臺北市○○路○段由西向東方
    向行駛，行經該路段與杭州南路一、二段交岔路口，依號誌指示直行擬由西向東
    方向直行通過路口，見狀閃避不及，丙○○○所駕車輛車頭遂猛力撞擊乙○○所
    駕車輛左側車身，丙○○○因而受有頸椎滑脫之傷勢。乙○○肇事後，於員警到
    場調查、處理時，不逃避接受裁判而當場向警員自首、承認為肇事人而願接受裁
    判。
二、案經丙○○○訴由臺北市政府警察局中正第一分局報請臺灣臺北地方法院檢察署
    檢察官聲請簡易判決處刑。
    理    由
一、被告乙○○經合法傳喚，無正當理由未於審判期日到庭，其於警、偵訊中固不否
    認於右揭時、地駕駛車牌號碼Ｇ四－五五九八號自用小客車與告訴人丙○○○所
    駕駛、車牌號碼ＢＶ－三０六號營業小客車碰撞，致告訴人受有頸椎滑脫之傷勢
    等情，惟矢口否認因過失傷害人，辯稱：當日並未闖越紅燈，其駛至路口時南向
    北方向行車管制號誌為圓形綠燈，本件事故發生乃因告訴人闖越紅燈且車速過快
    所致，證人所述不實，且當日雙方已在醫院議妥各自負擔、互不追究云云。
二、經查：
（一）被告於八十九年七月二十日上午九時十分許，駕駛車牌號碼Ｇ四－五五九八號
      自用小客車，沿臺北市○○○路○段由南向北方向行駛，行近該路段與信義路
      一、二段交岔路口、尚未通過杭州南路南向北方向停止線之際，路口南北向行
      車管制號誌已轉變為圓形紅燈，被告竟疏未注意依行車管制號誌指示，貿然闖
      越紅燈、超越停止線、進入路口，適告訴人駕駛車牌號碼ＢＶ－三０六號營業
      小客車沿臺北市○○路○段由西向東方向行駛，行經該路段與杭州南路一、二
      段交岔路口，依號誌指示直行擬由西向東方向直行通過路口，見狀閃避不及，
      告訴人所駕車輛車頭遂猛力撞擊被告所駕車輛左側車身，告訴人天因而受有頸
      椎滑脫等傷勢之事實，業據告訴人於警、偵訊及本院調查、審理中指述纂詳，
      核與證人即當日在場目擊事故發生之行人甲○○證述情節及臺北市政府警察局
      中正第一分局道路交通事故調查報告表、談話紀錄表、補充資料表、道路狀況
      照片、車輛照片、診斷書所載相符，除被告是否闖越行車管制號誌紅燈外，亦
      經被告自承屬實。而當日天氣晴、日間自然光線、視距良好、市區○○道路乾
      燥、無缺陷及障礙、行車管制號誌運作正常，依被告之智識、能力又無不能注
      意之情事，復據臺北市政府警察局中正第一分局據報處理之員警觀察、記載明
      確，有道路交通事故調查報告表附卷可稽。
（二）被告雖否認過失，辯稱當日並未闖越紅燈，其駛至路口時南向北方向行車管制
      號誌為圓形綠燈，本件事故發生乃因告訴人闖越紅燈且車速過快所致，證人所
      述不實，且當日雙方已在醫院議妥各自負擔、互不追究云云，然：
    １被告於八十九年七月二十日上午九時十分許，駕駛車牌號碼Ｇ四－五五九八號
      自用小客車，沿臺北市○○○路○段由南向北方向行駛，行近該路段與信義路
      一、二段交岔路口、尚未通過杭州南路南向北方向停止線之際，路口南北向行
      車管制號誌已轉變為圓形紅燈，被告仍貿然闖越紅燈、超越停止線、進入路口
      ，而與告訴人所駕駛、沿臺北市○○路○段由西向東方向行駛、依號誌指示直
      行擬由西向東方向直行通過路口之車牌號碼ＢＶ－三０六號營業小客車發生碰
      撞，告訴人因而受有頸椎滑脫之傷勢一節，迭經告訴人於警、偵訊及本院調查
      、審理中指訴歷歷，並據證人即當日當日在場目擊事故發生之行人甲○○證述
      翔實，前已述及，證人甲○○與被告、告訴人均素不相識、無任何宿怨仇隙或
      故舊親誼，衡情應無羅織誣陷被告或迴護告訴人之可能或必要，況被告於事故
      發生當日上午十時十五分許製作談話紀錄表時，係供稱其所駕車輛進入路口前
      號誌為綠燈，進入路口時號誌正變換云云，但被告上訴狀中竟改稱其行駛方向
      （南向北）號誌為綠燈，告訴人所駕車輛行進方向（西向東）係甫由黃燈轉為
      紅燈云云，兩者顯不相符，且告訴人所駕車輛行進方向（西向東）如甫由黃燈
      轉為紅燈，被告所駕車輛行進方向（南向北）自無可能為綠燈，足見被告所辯
      要屬卸責、避就之詞，非唯與事實不符，且相互矛盾、委無可採，其當日違反
      行車管制號誌指示闖越紅燈、超越停止線、進入路口，應堪認定。
    ２告訴人所駕車牌號碼ＢＶ－三０六號營業小客車當日並未在地面留下任何煞車
      痕跡，該營業小客車由西向東方向撞擊被告所駕車牌號碼Ｇ四－五五九八號自
      用小客車左側車身後，亦未使被告所駕車輛車身偏離，反係告訴人所駕車輛車
      頭受被告所駕車輛行進方向帶動而略向北偏，此觀道路交通事故調查報告表所
      載自明，是亦無證據足認告訴人所駕車輛車速過快，被告此節所辯，亦無可採
      。
（三）按駕駛人駕駛汽車，應遵守道路交通標誌、標線、號誌之指示；行車管制號誌
      「圓形紅燈」顯示之意義如左：（一）車輛面對圓形紅燈表示禁止通行，不得
      超越停止線或進入路口，道路交通安全規則第九十條、道路交通標誌標線號誌
      設置規則第二百零六條第五款第一目定有明文。本件被告乙○○於八十九年七
      月二十日上午九時十分許，駕駛車牌號碼Ｇ四－五五九八號自用小客車，沿臺
      北市○○○路○段由南向北方向行駛，行近該路段與信義路一、二段交岔路口
      、尚未通過杭州南路南向北方向停止線之際，當時天氣晴、日間自然光線、視
      距良好、市區○○道路乾燥、無缺陷及障礙、行車管制號誌運作正常，依其智
      識、能力又無不能注意之情事，業如前述，詎被告竟疏未注意路口南北向行車
      管制號誌已轉變為圓形紅燈，貿然闖越紅燈、超越停止線、進入路口，適告訴
      人駕駛車牌號碼ＢＶ－三０六號營業小客車沿臺北市○○路○段由西向東方向
      行駛，行經該路段與杭州南路一、二段交岔路口，依號誌指示直行擬由西向東
      方向直行通過路口，見狀閃避不及，告訴人所駕車輛車頭遂猛力撞擊被告所駕
      車輛左側車身，告訴人因而受有頸椎滑脫之傷勢，被告有疏未遵守行車管制號
      誌圓形紅燈指示之過失甚明，且渠等之過失與對方之傷害間，有相當因果關係
      。
（四）綜上所述，本件事證已臻明確，被告犯行堪以認定，應依法論科。
三、核被告所為，係犯刑法第二百八十四條第一項前段因過失傷害人罪。被告肇事後
    、於員警到場調查、處理時，不逃避接受裁判而當場向警員自首、承認為肇事人
    而願接受裁判，此經本院職權查證明確，有臺北市政府警察局交通警察大隊北市
    警交大四字第０九二六二五五０四００號覆函暨自首調查表可按，被告對於有權
    偵查犯罪之機關尚不知犯罪事實及犯罪人之前自首而願接受裁判，應依刑法第六
    十二條前段之規定減輕其刑。又刑法第四十一條已於九十年一月十日經總統公布
    施行，並於同年月十二日生效，該條規定：「犯最重本刑為五年以下有期徒刑之
    刑之罪，而受六個月以下有期徒刑或拘役之宣告，因身體、教育、職業、家庭之
    關係或其他正當事由，執行顯有困難者，得以一元以上三元以下折算一日，易科
    罰金。但確因不執行所宣告之刑，難收矯正之效，或難以維持法秩序者，不在此
    限」、「併合處罰之數罪，均有前項情形，其應執行之刑逾六月者，亦同」；按
    行為後法律有變更者，適用裁判時之法律，刑法第二條第一項前段定有明文，而
    易服勞役及期間、數罪併罰之定執行刑、緩刑及易以訓誡、易科罰金各事項，均
    依新法，亦有最高法院二十四年七月總會決議（二）可資參照，是刑法第四十一
    條既業於九十年一月十日修正，並於同年月十二日生效，揆諸上揭法條規定及決
    議意旨，本件自應適用裁判時即修正後刑法第四十一條第一項前段之規定，諭知
    易科罰金之折算標準。原審認事證明確，依刑事訴訟法第四百四十九條第一項前
    段、第四百五十四條第二項，刑法第二百八十四條第一項前段、第四十一條，罰
    金罰鍰提高標準條例第一條前段、第二條判處被告有期徒刑三月，並諭知易科罰
    金之折算標準，固非無見，惟原審漏未審酌被告自首情節依法減輕其刑，且漏未
    比較新舊法，其適用法律非無違誤，上訴人之上訴雖均無理由，原審適用法律既
    有上述不當，爰撤銷原判決，由本院另為適法之裁判。爰審酌被告有詐欺等前科
    、素行不良，有臺灣高等法院被告全國前案紀錄表可按，因一時貪便求快、疏未
    遵守道路交通安全規則而肇事致人受傷，犯後雖旋即自首，但嗣後即否認犯行、
    飾詞狡辯、未見悔意反省，事故發生迄今已逾二年猶未賠償告訴人所受損害等一
    切情狀，量處如主文所示之刑，並諭知如易科罰金之折算標準，以資懲儆。
四、本件被告經合法傳喚，無正當之理由不到庭，爰不待其陳述逕行判決。
據上論斷，應依刑事訴訟法第四百五十五條之一第三項、第三百六十九條第一項前段
、第三百六十四條、第三百七十一條、第二百九十九條第一項前段，刑法第二條第一
項前段、第二百八十四條第一項前段、第六十二條前段、修正後第四十一條第一項前
段，罰金罰鍰提高標準條例第一條前段、第二條，判決如主文。
本案經檢察官黃東焄到庭執行職務。
中      華      民      國    九十二    年      七      月      七      日
                              臺灣臺北地方法院交通法庭
                                      審判長法  官  劉  壽  嵩
                                            法  官  林  鴻  達
                                            法  官  洪  文  慧
右正本證明與原本無異。
不得上訴。
                                            書記官  江  虹  儀
中      華      民      國    九十二    年     七      月       八      日


司法院資訊處製作；財團法人民間司法改革基金會備份。
